【裁判字號】    98,交聲,21
【裁判日期】    980209
【裁判案由】    違反道路交通管理處罰條例聲明異議
【裁判全文】
臺灣新竹地方法院交通事件裁定  98年度交聲字第21號
移送機關    交通部公路總局新竹區監理所新竹市監理站
異  議  人
即受處分人  甲○○
上列異議人即受處分人因違反道路交通管理處罰條例案件，對於
交通部公路總局新竹區監理所新竹市監理站民國97年12月24日竹
監新四字第裁51- E00000000號違反道路交通管理事件裁決處分
聲明異議，本院裁定如下：
    主  文
原處分關於吊扣大貨車職業駕駛執照拾貳個月部分撤銷。
甲○○汽車駕駛人駕駛汽車，經測試檢定酒精濃度超過規定標準
，吊扣小型車普通駕駛執照拾貳個月。
    理  由
一、原處分機關略以：異議人即受處分人甲○○於民國97年12月
    8 日早上7 時35分許，駕駛車牌號碼5517－PM號自用小客車
    ，行經新竹市○○路（香山運動場前），因「汽車駕駛人酒
    精濃度超過規定標準（經酒精測試為0.48MG／L） 」違規，
    為新竹市警察局交通隊警員當場掣單舉發，原處分機關認異
    議人確有前述行為，乃依道路交通管理處罰條例第35條第1
    項第1 款（原處分漏載同條例第24條第1 項第2 款）規定，
    裁處異議人罰鍰新臺幣（下同）36,000元，吊扣大貨車職業
    駕駛執照12個月，並施以道路交通安全講習等語。
二、聲明異議意旨略以：異議人於97年12月8日早上7時35分，在
    新竹市○○路（香山運動場前）酒後駕車經酒測器測得0.48
    MG／L ，違規單號E00000000 號酒駕吊扣，希望不要吊扣職
    業大貨車駕駛執照，而吊扣當時酒駕的自用小客車之駕駛執
    照，因異議人在公司需要有職業大貨車駕照，否則會被公司
    開除，導致沒有收入，故為此具狀聲明異議（罰鍰及施以道
    安講習部分未據異議）等語。
三、按汽車駕駛人飲用酒類後，其吐氣所含酒精濃度超過每公升
    0.25毫克以上者，不得駕車；汽車駕駛人，有第35條第1項
    規定之酒後駕車情形，應接受道路交通安全講習；汽車駕駛
    人，駕駛汽車經測試檢定，有酒精濃度超過規定標準者，處
    15,000元以上60,000元以下罰鍰，並當場移置保管其車輛及
    吊扣其駕駛執照1年，道路交通安全規則第114條第2 款及道
    路交通管理處罰條例第35條第1項第1款、第24條第1項第2款
    分別定有明文。次按道路交通管理處罰條例第68條業於94年
    12月14日修正，並自95年3月1日施行，修正前該條文規定：
    「汽車駕駛人，因違反本條例及道路交通安全規則之規定，
    受吊扣或吊銷駕駛執照處分時，吊扣或吊銷其持有各級車類
    之駕駛執照」；修正後該條文規定：「汽車駕駛人，因違反
    本條例及道路交通安全規則之規定，受吊銷駕駛執照處分時
    ，吊銷其持有各級車類之駕駛執照」。查該條文修正前，其
    原提案修正條文為：「汽、機車駕駛人，因違反本條例及道
    路交通安全規則之規定，受吊扣或吊銷駕駛執照處分時，吊
    扣或吊銷其違法或違規當時所駕駛車輛之駕駛執照」；立法
    理由略以：「原條文將違法或違規駕駛人所持有各級車類之
    駕駛執照一併吊扣或吊銷，失之過酷，影響人民工作及生活
    甚鉅，爰修正之」等語。而最後通過之修正條文，係將道路
    交通管理處罰條例第68條原有條文中之「吊扣或」三字刪除
    。則參照上開立法理由及立法經過，依修正後之條文，上開
    規定受「吊銷駕照」處分者，仍維持吊銷駕駛人持有各級車
    類之駕駛執照，至於受「吊扣駕照」處分者，則僅「吊扣」
    其違法或違規當時所駕駛車輛之駕駛執照，不再吊扣其持有
    各級車類之駕駛執照。
四、經查，本件異議人甲○○於97年12月8日早上7時35分許，駕
    駛其所有車牌號碼5517－PM號自用小客車，行經新竹市○○
    路（香山運動場前），因「汽車駕駛人酒精濃度超過規定標
    準（經酒精測試為0.48MG／L） 」違規，為新竹市警察局交
    通隊警員當場掣單舉發，原處分機關乃依道路交通管理處罰
    條例第35條第1 項第1 款（原處分漏載同條例第24條第1 項
    第2 款）規定，裁處異議人吊扣駕駛執照12個月、罰鍰36,0
    00元，並施以道路安全講習之處分等情，為異議人所不爭執
    ，並有新竹市警察局竹市警交字第E00000000 號舉發違反道
    路交通管理事件通知單、交通部公路總局新竹區監理所新竹
    市監理站竹監新四字第裁51─E00000000 號違反道路交通管
    理事件裁決書各1 紙在卷可稽，是異議人前開違規行為堪以
    認定。惟本件異議人違規行為發生於97年12月8 日，上開新
    修正之道路交通管理處罰條例第68條業已生效施行，自應適
    用現行即修正後之規定裁處。而現行道路交通管理處罰條例
    第68條之規定既將「吊扣」等字刪除，異議人受吊扣駕駛執
    照處分時，應不再吊扣其持有之各級車類駕駛執照，故原處
    分機關於作成吊扣駕駛執照處分時，應就異議人所應吊扣之
    駕駛執照種類予以限定，即僅得吊扣異議人違規當時所駕駛
    車輛之駕駛執照，始符依法行政原則。是異議人於違規時領
    有大貨車職業駕駛執照而具有駕駛小型車之資格，其駕駛小
    型車違規，依法所受之處分應為限制其駕駛小型車之權利，
    而非限制異議人駕駛大貨車之權利，原處分機關無視現行道
    路交通管理處罰條例第68條之修法意旨，仍依該條修正前之
    規定吊扣異議人大貨車職業駕駛執照，顯已逾越現行道路交
    通管理處罰條例第68條之規範意涵及範圍，與依法行政原則
    有違。
五、綜上所述，原處分機關就裁處吊扣異議人大貨車職業駕駛執
    照12個月之裁罰部分，未考量現行道路交通管理處罰條例第
    68條修正規定與內涵，不得吊扣異議人現尚有效之其他各級
    駕駛執照，仍裁處吊扣異議人「汽車駕駛執照」，且於執行
    時實際吊扣異議人之「大貨車職業駕駛執照」，即有違誤，
    自應由本院撤銷原處分關於吊扣汽車駕駛執照12個月部分，
    並就撤銷部分改諭知如主文第2項所示之處罰。至於異議人
    有無小型車普通駕駛執照可供吊扣，係屬執行方式之問題，
    惟行政機關本應時時因應法令之變更，而精進其行政執行成
    效，斷不得因技術層面之執行困難，而置立法修正通過之條
    文不予遵守適用，甚或逾越比例原則，此技術層面的問題，
    要難據為原處分並無不當之理由。又原處分機關另裁處異議
    人罰鍰36,000元及施以道安講習部分，聲明異議意旨並未指
    摘及此，本院自無庸另為裁處，均附此敘明。
六、據上論斷，應依道路交通案件處理辦法第20條前段，裁定如
    主文。
中    華    民    國     98     年    2    月    9    日
                  交通法庭        法    官 邱玉汝
以上正本證明與原本無異。
如不服本裁定，應於裁定送達後5日內向本院提出抗告狀。
中    華    民    國     98     年    2    月    9    日
                                  書 記 官 陳怡芳


司法院資訊處製作；財團法人民間司法改革基金會備份。
